【裁判字號】    92,訴緝,168
【裁判日期】    920829
【裁判案由】    違反臺灣地區與大陸地區人民關係條例等
【裁判全文】
臺灣高雄地方法院刑事判決                        九十二年度訴緝字第一六八號
    公  訴  人  臺灣高雄地方法院檢察署檢察官
    被      告  甲○○
右列被告因違反台灣地區與大陸地區人民關係條例等案件，經檢察官聲請簡易判決處
刑（九十一年度偵字第一六九八九號），本院認不宜以簡易判決處刑（九十一年度簡
字第一八五一號），而改依通常程序審理，判決如左：
    主  文
甲○○共同違反不得使大陸地區人民非法進入臺灣地區規定，處有期徒刑伍月，如易
科罰金，以參佰元折算壹日。緩刑參年。
    事  實
一、甲○○與乙○○（已審結）原為男女朋友關係，甲○○由鄭紅及岳清貴夫婦處得
    知鄭紅之兄長鄭恩欲進入台灣地區工作，且乙○○因開刀急需用錢，遂仲介乙○
    ○與鄭恩辦理假結婚，而乙○○意圖牟利，明知自己與大陸地區男子鄭恩（經檢
    察官另行通緝）並無結婚之真意，竟因甲○○許以事成後鄭恩將給付新台幣（下
    同）五十萬元作為報酬，遂與甲○○、鄭紅、鄭恩、岳清貴、何大雙等人基於使
    大陸地區人民非法進入台灣地區暨明知為不實之事項而使公務員登載於職務上所
    載公文書及行使之概括犯意聯絡及行為分擔，經甲○○、鄭紅、岳清貴（以上二
    人另經檢察官緩起訴處分）居中安排，由知情之乙○○母親何大雙（另由檢察官
    緩起訴處分）、鄭紅陪同乙○○於民國八十九年十一月八日赴大陸與鄭恩見面，
    在鄭紅安排下於九十年一月五日在大陸福建省福州市民政局鄭恩與乙○○辦理虛
    偽公證結婚之登記手續而取得福州市民政局所發之結婚證，鄭恩因此取得乙○○
    形式上配偶地位，鄭恩依約定先給付二十五萬元予乙○○，嗣由乙○○於九十年
    二月五日先持前述大陸地區所取得之福建省福州市公證處所核發結婚公證書及財
    團法人海峽交流基金會（下稱海基會）驗證證明書等資料，至高雄市前鎮區戶政
    事務所，明知上開婚姻屬虛偽而無效，仍填具鄭恩為其配偶此等不實內容之結婚
    登記申請書，據以申請辦理結婚戶籍登記，使不知情之戶政機關承辦公務員將該
    不實之事項登載於其職務上所掌之戶籍登記簿公文書上（戶籍資料中記載配偶為
    鄭恩、個人記事欄註記九十年一月五日與大陸地區人民鄭恩結婚），並據以核發
    戶籍謄本，足以生損害於戶政主管機關戶籍資料管理之正確性；乙○○再以鄭恩
    通婚探親為由，填具「大陸人民進入台灣地區旅行證申請書」，並持上開不實之
    結婚登記之戶籍謄本，再將上開相關資料送至內政部警政署入出境管理局申請，
    致該承辦之不知情公務員，亦在上開「大陸人民進入台灣地區旅行證申請書」公
    文書上記載「民國九十年一月五日結婚」之不實事項，並核發鄭恩之「中華民國
    台灣地區旅行證」，而准其入境台灣。鄭恩遂於九十年四月十七日以探親名義入
    境台灣，隨即去向不明，並未依約支付乙○○所約定剩餘之二十五萬元報酬。復
    於九十年九月二日出境，皆持上開因不實結婚探親名義所核發之旅行證供境管人
    員查驗而行使之，均足生損害於內政部警政署入出境管理局對於大陸地區人民進
    入台灣之管理正確性。而乙○○事後並支付甲○○二萬元作為報酬，嗣於九十一
    年一月三十一日甲○○因與乙○○感情生變，以信函向內政部警政署入出境管理
    局檢舉，始知上情。
二、案經高雄市政府警察局移送臺灣高雄地方法院檢察署檢察官偵查聲請簡易判決處
    刑。
    理  由
一、訊據被告甲○○否認有上開犯行，辯稱根本不知道乙○○與鄭恩假結婚一事等語
    ，惟查：被告甲○○於偵訊中坦承有將鄭恩想要假結婚一事告訴人乙○○乙節（
    參見偵查卷第二十七頁），而本案共犯乙○○亦迭於警偵訊及本院審理時供述係
    被告甲○○提議與鄭恩假結婚，並由鄭恩支付五十萬元作為報酬，伊事後並有支
    付二萬元予甲○○等語（參見本院九十二年一月二十四日審判筆錄、偵查卷第二
    十六頁反面及警卷第一頁至第三頁），另共犯岳清貴於警偵訊中亦供述係其告訴
    被告甲○○其大舅子鄭恩要來台灣，被告甲○○說可以幫忙介紹假結婚對象等語
    （參見偵查第二十六頁反面及警卷第九頁至第十頁），而共犯鄭紅亦於警訊中供
    述係被告主動提議要介紹鄭恩假結婚之對象，並由被告甲○○與鄭恩聯絡等語（
    參見警卷第六頁至第七頁），且被告甲○○於偵訊中對於共犯鄭紅、岳清貴、乙
    ○○之上開陳述亦不否認（參見偵查卷第二十七頁），此外復有乙○○及大陸地
    區男子鄭恩出入境查詢資料、大陸地區人民進入台灣地區旅行證申請書、乙○○
    與鄭恩（二○○一榕公證內民字第四六三號）之大陸地區福建省福州市結婚證明
    公證書、高雄市前鎮區戶政機關核發之戶籍資料及婚姻協議書在卷可稽，足認被
    甲○○確有提議共犯乙○○與大陸地區人民鄭恩辦理假結婚事宜，使鄭恩非法入
    境，並收取報酬，被告上開所辯，應屬事後卸責之詞，不足採信。本件事證明確
    ，被告甲○○上開犯行堪可認定，應依法論科。
二、按戶籍登記簿為戶政機關之公務員職務上所掌之公文書，該管公務員對於戶籍登
    記申請，並無實質審查之權，而乙○○明知其與大陸地區男子鄭恩並無結婚之真
    意，竟為處理假結婚之相關事宜，並持相關結婚證書等文件申辦結婚登記，使該
    管公務員將此不實事項登載於戶籍登記簿，並持上開記載不實之戶籍登記簿所制
    作之戶籍謄本行使，向入出境管理局申請大陸地區人民以探親名義進入台灣地區
    ，使該局不知情之承辦公務員據以核發鄭恩之來台相關證件，嗣鄭恩即持前開內
    容不實之旅行證行使供境管人員查驗，分別足以生損害於戶政關管理戶籍及入出
    境管理局管理入出境資料之正確性。乙○○上開所為，係犯刑法第二百十六條、
    第二百十四條行使使公務員登載不實文書罪及與違反台灣地區與大陸地區人民關
    係條例第十五條第一款不得使大陸地區人民非法入境之規定，應依同條例第七十
    九條第一項處罰之。乙○○使公務員登載不實之低度行為，為行使之高度行為所
    吸收，不另論罪。又其數次行使公務員登載不實文書之犯行，時間緊接，手法相
    同，觸犯構成要件相同之罪名，顯係基於概括犯意反覆為之，為連續犯，應依刑
    法第五十六條之規定論以一罪。而被告甲○○與乙○○、鄭紅、鄭恩、岳清貴、
    何大雙，就上開犯行有犯意聯絡及行為分擔，為共同正犯。被告甲○○就上開所
    犯二罪間，有方法結果之牽連犯關係，應依台灣地區與大陸地區人民關係條例罪
    之重罪處斷。爰審酌被告甲○○介紹乙○○與大陸地區男子鄭恩以「假結婚」之
    方式，使大陸地區男子入境台灣，不僅損害戶政與入出境管理機關管理戶政及入
    出境資料之正確性，亦對社會治安隱藏有潛在之危險，量刑本不宜從輕，惟念係
    被告主動檢舉而查獲（未構成自首要件），係因貪圖小利而為上開犯行等其他一
    切情狀，量處如主文所示之徒刑，並諭知易科罰金之折算標準。又被告前未曾受
    有期徒刑以上刑之宣告，有本院被告院內索引卡紀錄表、台灣高等法院被告全國
    前案紀錄表及台灣高雄地方法院檢察署刑案資料查註紀錄表各一份在卷足資，經
    過此次教訓，信無再犯之虞，本院以暫不執行為適當，並為緩刑宣告三年，以勵
  自新。
據上論斷，應依刑事訴訟法第四百五十二條、第二百九十九條第一項前段、臺灣地區
與大陸地區人民關係條例第十五條第一款、第七十九條第一項，刑法第十一條前段、
第二十八條、第二百十六條、第二百十四條、第四十一條第一項前段、第七十四條第
一款，罰金罰鍰提高標準條例第一條前段、第二條，判決如主文。
本案經檢察官郭昭吟到庭執行職務
中      華      民      國    九十二     年     八      月    二十九    日
                                  臺灣高雄地方法院刑事庭
                                      法  官  廖建瑜
右正本證明與原本無異。
如不服本判決，應於判決送達後十日內，向本院提出上訴狀。
                                      書記官  王翌翔
中      華      民      國    九十二     年     八      月    二十九    日
臺灣地區與大陸地區人民關係條例第十五條
左列行為不得為之：
一  使大陸地區人民非法進入臺灣地區。
二  招攬臺灣地區人民未經許可使之進入大陸地區。
三  使大陸地區人民在臺灣地區從事未經許可或與許可目的不符之活動。
四  僱用或留用大陸地區人民在臺灣地區從事未經許可或與許可範圍不符
    之工作。
五  居間介紹他人為前款之行為。
臺灣地區與大陸地區人民關係條例第七十九條
違反第十五條第一款規定者，處五年以下有期徒刑、拘役或科或併科新台
幣五十萬元以下罰金。
以犯前項之罪為常業者，處一年以上七年以下有期徒刑，得併科新台幣一
百萬元以下罰金。
第一項之未遂犯罰之。
中華民國刑法第二百一十六條
 (行使偽造變造或登載不實之文書罪)
行使第二百十條至第二百十五條之文書者，依偽造、變造文書或登載不實
事項或使登載不實事項之規定處斷。
中華民國刑法第二百一十四條
 (使公務員登載不實罪)
明知為不實之事項，而使公務員登載於職務上所掌之公文書，足以生損害
於公眾或他人者，處三年以下有期徒刑、拘役或五百元以下罰金。


司法院資訊處製作；財團法人民間司法改革基金會備份。
